【裁判字號】    97,訴,2225
【裁判日期】    980227
【裁判案由】    毒品危害防制條例
【裁判全文】
臺灣臺北地方法院刑事判決              97年度訴字第2225號
公  訴  人  臺灣臺北地方法院檢察署檢察官
被      告  甲○○
上列被告因違反毒品危害防制條例案件，經檢察官提起公訴（九
十七年度毒偵緝字第三四九號），嗣於本院準備程序進行中，被
告就被訴事實為有罪之陳述，經本院合議庭裁定由受命法官獨任
進行簡式審判程序，本院判決如下：
    主    文
甲○○施用第一級毒品，累犯，處有期徒刑柒月；又施用第二級
毒品，累犯，處有期徒刑肆月。應執行有期徒刑拾月。
    犯罪事實
一、甲○○前於民國八十八年間因施用第二級毒品案件，經本院
    依臺灣臺北地方法院檢察署檢察官之聲請，於八十八年五月
    二十四日以八十八年度毒聲字第一二五六號裁定送勒戒處所
    觀察、勒戒後，於八十九年二月二十日入臺灣臺北看守所附
    設勒戒處所觀察、勒戒，因無繼續施用毒品之傾向，於八十
    九年三月十日釋放出所，並經臺灣臺北地方法院檢察署檢察
    官於同日以八十九年度毒偵緝字第八九號、八十九年度毒偵
    字第八七八號為不起訴處分確定。復於八十九年間因施用第
    一級毒品案件，經臺灣士林地方法院依臺灣士林地方法院檢
    察署檢察官之聲請，於八十九年九月五日以八十九年度毒聲
    字第一七三九號裁定送勒戒處所觀察、勒戒後，於翌日（即
    八十九年九月六日）入臺灣臺北看守所附設勒戒處所觀察、
    勒戒，因無繼續施用毒品之傾向，於同年月二十五日釋放出
    所，並經臺灣士林地方法院檢察署檢察官於同日以八十九年
    度毒偵字第二一七一號為不起訴處分確定。又（一）於八十
    九年間因施用第二級毒品案件，經臺灣板橋地方法院依臺灣
    板橋地方法院檢察署檢察官之聲請，於八十九年十二月七日
    以八十九年度毒聲字第六九六三號裁定令入戒治處所施以強
    制戒治一年，甲○○不服提起抗告，經臺灣高等法院於八十
    九年十二月二十七日以八十九年度毒抗字第一二二六號裁定
    駁回抗告確定，於九十年二月十二日入臺灣臺北戒治所施以
    強制戒治，嗣因經評估認無繼續強制戒治之必要，經臺灣板
    橋地方法院依臺灣板橋地方法院檢察署檢察官之聲請，於九
    十年七月二十四日以九十年度毒聲字第三一○○號裁定停止
    戒治，所餘戒治期間交付保護管束，而於九十年八月二十七
    日因停止戒治出所，保護管束原至九十一年二月十一日始期
    滿，經臺灣板橋地方法院依臺灣板橋地方法院檢察署檢察官
    之聲請，於九十年十一月十二日以九十年度毒聲字第四四一
    ○號裁定撤銷停止戒治，令入戒治處所施以強制戒治，於九
    十一年六月七日入戒治處所施以強制戒治，於九十一年十一
    月三日執行完畢，並經臺灣高等法院於九十年四月二十日以
    九十年度上易字第一一三六號判決判處有期徒刑六月確定，
    應於九十一年十一月四日接續上開強制戒治執行。（二）於
    八十九年間因犯偽造文書案件，經臺灣高等法院於九十一年
    四月二十六日以九十年度上訴字第三九七○號判決判處有期
    徒刑二年十月，於九十一年六月六日確定。（三）於八十九
    年間因施用第一級毒品、持有第二級毒品案件，經本院於九
    十年八月三十一日以九十年度訴字第八三三號判決分別判處
    有期徒刑十月、三月，應執行有期徒刑一年，甲○○不服提
    起上訴，經臺灣高等法院於九十年十一月二十三日以九十年
    度上訴字第三四四二號判決駁回上訴，於九十一年三月二十
    八日確定。（四）於九十年間因持有第二級毒品案件，經臺
    灣板橋地方法院於九十年十一月二十二日以九十年度簡字第
    四一二號判決判處有期徒刑三月，於九十年十二月十三日確
    定；上開（一）至（四）所示五罪，經臺灣高等法院於九十
    一年十二月四日以九十一年度聲字第一五六四號裁定應執行
    有期徒刑四年二月確定。並（五）於九十一年間施用第一級
    毒品、第二級毒品案件，經本院於九十二年四月十五日以九
    十二年度訴字第三七六號判決分別判處有期徒刑一年、八月
    ，應執行有期徒刑一年六月，於九十二年五月二十七日確定
    ，應於九十五年九月十八日接續上開（一）至（四）所示五
    罪執行，於九十五年十月二十五日因縮短刑期假釋出監，假
    釋中付保護管束，保護管束至九十七年一月十一日始縮刑期
    滿，嗣上開假釋因而經撤銷，上開七罪，經臺灣板橋地方法
    院繼依中華民國九十六年罪犯減刑條例規定，於九十六年八
    月十七日以九十六年度聲減字第四六六三號裁定上開（一）
    、（三）至（五）所示六罪分別減為有期徒刑三月、五月、
    一月又十五日、一月又十五日、六月、四月，上開（一）至
    （四）所示五罪應執行有期徒刑三年八四月，上開（五）所
    示二罪應執行有期徒刑九月確定，其上開假釋前已執行之刑
    期經算入減刑後之刑期後，應已於前開裁定時執行完畢。另
    於九十六年間因施用第一級毒品案件，經臺灣高等法院於九
    十六年八月七日以九十六年度上訴字第二五七六號判決判處
    有期徒刑四月又十五日，於九十六年九月六日確定，於九十
    七年五月四日因縮短刑期執行完畢（此部分不構成累犯）。
二、詎甲○○猶不知悔改，明知海洛因、甲基安非他命分別為毒
    品危害防制條例第二條第二項第一款、第二款所定之第一級
    、第二級毒品，均不得施用，竟基於施用第一級毒品海洛因
    之犯意，於九十六年十二月二十日為警採尿時回溯二十六小
    時內之某日時（不包含為警查獲後至採尿前之期間），在臺
    北市○○區○○街、萬安街附近之某公園處所內，以將海洛
    因置放於玻璃球吸食器內，用火燒烤加熱後再吸食其霧化氣
    體之方式，施用第一級毒品海洛因一次：另基於施用第二級
    毒品甲基安非他命之犯意，於九十六年十二月二十日為警採
    尿時回溯九十六小時內之某日時（不包含為警查獲後至採尿
    前之期間），在臺北市○○區○○街、萬安街附近之某公園
    處所內，以將甲基安非他命置放於玻璃球吸食器內，用火燒
    烤加熱後再吸食其霧化氣體之方式，施用第二級毒品甲基安
    非他命一次。嗣甲○○因於九十六年間所犯施用第一級毒品
    案件，經臺灣臺北地方法院檢察署檢察官發布通緝在案，於
    九十六年十二月二十日上午六時許，在臺北市○○區○○街
    、車前路口為警逮捕歸案，經甲○○同意採集其尿液經送請
    臺灣尖端先進生技醫藥股份有限公司檢驗結果，呈嗎啡、安
    非他命及甲基安非他命陽性反應，始知上情。
三、案經臺北市政府警察局文山第二分局報請臺灣臺北地方法院
    檢察署檢察官偵查起訴。
    理    由
壹、上開事實，業據被告甲○○於本院審理時坦承不諱，而被告
    於九十六年十二月二十日為警查獲當時所採之尿液，經送臺
    灣尖端先進生技醫藥股份有限公司以酵素免疫分析法（ＥＩ
    Ａ）初步檢驗，再以氣相層析質譜儀法（ＧＣ／ＭＳ）確認
    檢驗結果，呈嗎啡、安非他命及甲基安非他命陽性反應，此
    有臺灣尖端先進生技醫藥股份有限公司九十六年十二月二十
    八日濫用藥物檢驗報告一份在卷可稽，是被告任意性自白核
    與事實相符，應堪採信。按九十二年七月九日新修正之毒品
    危害防制條例刪除二犯及三犯之規定，僅將施用毒品者簡化
    區分為「初犯」、「再犯」，並認施用毒品者係屬病患性犯
    人，以觀察、勒戒戒除其身癮，並以強制戒治去除其心癮。
    經觀察、勒戒或強制戒治執行完畢釋放後，若係五年後再犯
    該條例第十條施用毒品罪者，與同條例第二十條第一項、第
    二項關於「初犯」之處理方式相同，檢察官應先聲請法院裁
    定令被告入勒戒處所觀察、勒戒，並視有無繼續施用毒品傾
    向，決定應予釋放、為不起訴之處分，或應聲請法院裁定令
    入勒戒處所強制戒治；若係五年內「再犯」同條例第十條施
    用毒品罪者，依同條例第二十三條第二項規定，檢察官則應
    依法追訴。觀諸該條例第二十條第三項之修正理由：「觀察
    、勒戒或強制戒治五年後再犯者，顯見前所實施之觀察、勒
    戒或強制戒治已足以遮斷其施用毒品之癮，為期自新及協助
    其戒除毒癮，對此五年後再犯者，爰明定仍適用初犯之規定
    ，先經觀察、勒戒、強制戒治之程序」，及同條例第二十三
    條第二項之修正理由：「為配合簡化施用毒品犯之刑事處遇
    程式，並鑑於經觀察、勒戒或強制戒治執行完畢釋放後五年
    內再犯者，其再犯率甚高，原據以實施之觀察、勒戒及強制
    戒治既已無法收其實效，自應施以刑事處遇」。顯然如施用
    毒品者係前經觀察、勒戒或強制戒治等治療程式執行完畢五
    年後，始再施用毒品之「初犯」，因前所執行之觀察、勒戒
    或強制戒治已足收戒除毒癮之效，自應重新執行觀察、勒戒
    或強制戒治等治療程式，並於治療程式執行完畢後，由檢察
    官為不起訴處分，毋庸對之追訴處罰；反之，在「再犯」之
    情形，因其先前所為治療程式顯未能收戒斷毒癮之效，且考
    量施用毒品者之再犯率偏高，乃簡化其刑事處遇程式，而逕
    予追訴處罰，不再施以治療程式。參酌上開立法理由，修正
    毒品危害防制條例就施用毒品者，祇於「初犯」及「五年後
    再犯」二種情形，有其追訴條件之限制，即須於初犯經觀察
    、勒戒或強制戒治釋放後，五年內均無施用毒品之行為，始
    能認其前所實施之觀察、勒戒或強制戒治已足遮斷毒癮，而
    得於五年後再犯時，再予適用初犯之規定，重行觀察、勒戒
    等程式。倘五年內已經再犯，被依法追訴處罰，縱其第三次
    （或第三次以上）施用毒品之時間在初犯釋放五年以後，即
    與「五年後再犯」之情形有別，且因已於「五年內再犯」，
    顯見其再犯率甚高，原實施觀察、勒戒或強制戒治，已無法
    收其實效，而無五年戒斷期之存在，自無再經觀察、勒戒及
    強制戒治之必要，應由檢察官依該條例第十條之規定逕行起
    訴，始符新法修正之本旨（最高法院九十五年度臺非字第五
    九號、第六五號判決、同院九十五年五月九日九十五年度第
    七次刑事庭會議決議內容參見）。查被告於八十八年間因施
    用第二級毒品案件，經本院依臺灣臺北地方法院檢察署檢察
    官之聲請，於八十八年五月二十四日以八十八年度毒聲字第
    一二五六號裁定送勒戒處所觀察、勒戒後，於八十九年二月
    二十日入臺灣臺北看守所附設勒戒處所觀察、勒戒，因無繼
    續施用毒品之傾向，於八十九年三月十日釋放出所，並經臺
    灣臺北地方法院檢察署檢察官於同日以八十九年度毒偵緝字
    第八九號、八十九年度毒偵字第八七八號為不起訴處分確定
    ；復於八十九年間因施用第一級毒品案件，經臺灣士林地方
    法院依臺灣士林地方法院檢察署檢察官之聲請，於八十九年
    九月五日以八十九年度毒聲字第一七三九號裁定送勒戒處所
    觀察、勒戒後，於翌日（即八十九年九月六日）入臺灣臺北
    看守所附設勒戒處所觀察、勒戒，因無繼續施用毒品之傾向
    ，於同年月二十五日釋放出所，並經臺灣士林地方法院檢察
    署檢察官於同日以八十九年度毒偵字第二一七一號為不起訴
    處分確定；又於八十九年間因施用第二級毒品案件，經臺灣
    板橋地方法院依臺灣板橋地方法院檢察署檢察官之聲請，於
    八十九年十二月七日以八十九年度毒聲字第六九六三號裁定
    令入戒治處所施以強制戒治一年，甲○○不服提起抗告，經
    臺灣高等法院於八十九年十二月二十七日以八十九年度毒抗
    字第一二二六號裁定駁回抗告確定，於九十年二月十二日入
    臺灣臺北戒治所施以強制戒治，嗣因經評估認無繼續強制戒
    治之必要，經臺灣板橋地方法院依臺灣板橋地方法院檢察署
    檢察官之聲請，於九十年七月二十四日以九十年度毒聲字第
    三一○○號裁定停止戒治，所餘戒治期間交付保護管束，而
    於九十年八月二十七日因停止戒治出所，保護管束原至九十
    一年二月十一日始期滿，經臺灣板橋地方法院依臺灣板橋地
    方法院檢察署檢察官之聲請，於九十年十一月八日以九十年
    度毒聲字第四四一○號裁定撤銷停止戒治，令入戒治處所施
    以強制戒治，於九十一年六月七日入戒治處所施以強制戒治
    ，於九十一年十一月三日執行完畢，並經臺灣高等法院於九
    十年四月二十日以九十年度上易字第一一三六號判決判處有
    期徒刑六月確定；再於八十九年間因施用第一級毒品案件，
    經本院於九十年八月三十一日以九十年度訴字第八三三號判
    決判處有期徒刑十月，被告不服提起上訴，經臺灣高等法院
    於九十年十一月二十三日以九十年度上訴字第三四四二號判
    決駁回上訴，於九十一年三月二十八日確定；且於九十一年
    間施用第一級毒品、第二級毒品案件，經本院於九十二年四
    月十五日以九十二年度訴字第三七六號判決分別判處有期徒
    刑一年、八月，應執行有期徒刑一年六月，於九十二年五月
    二十七日確定；另於九十六年間因施用第一級毒品案件，經
    臺灣高等法院於九十六年八月七日以九十六年度上訴字第二
    五七六號判決判處有期徒刑四月又十五日，於九十六年九月
    六日確定等情，有臺灣高等法院被告前案紀錄表一份在卷可
    按，是被告於「初犯」後，五年內已再犯施用毒品罪並經依
    法追訴處罰在案，縱認其本次施用毒品之時間係在觀察、勒
    戒及強制戒治執行完畢釋放五年以後，惟仍與「五年後再犯
    」之情形有別，且因其實際上係於「五年內再犯」，顯見其
    再犯率甚高，原實施觀察、勒戒及強制戒治，已無法收其實
    效，而無五年戒斷期之存在，即無再經觀察、勒戒及強制戒
    治之必要，自應依法追訴審判無訛。綜上所述，本件事證明
    確，被告犯行均堪以認定，應均依法論科。
貳、論罪科刑部分：
  一、按海洛因、甲基安非他命分別係屬毒品危害防制條例第二
      條第二項第一款、第二款所規定之第一級、第二級毒品，
      均不得施用。核被告所為，係違反毒品危害防制條例第十
      條第一項之施用第一級毒品海洛因罪、同條例第十條第二
      項之施用第二級毒品甲基安非他命罪。又被告所犯前開施
      用第一級毒品、第二級毒品二罪，犯意各別，行為不同，
      應分論併罰。
  二、查被告前（一）於八十九年間因施用第二級毒品案件，經
      臺灣高等法院於九十年四月二十日以九十年度上易字第一
      一三六號判決判處有期徒刑六月確定；（二）於八十九年
      間因犯偽造文書案件，經臺灣高等法院於九十一年四月二
      十六日以九十年度上訴字第三九七○號判決判處有期徒刑
      二年十月，於九十一年六月六日確定；（三）於八十九年
      間因施用第一級毒品、持有第二級毒品案件，經本院於九
      十年八月三十一日以九十年度訴字第八三三號判決分別判
      處有期徒刑十月、三月，應執行有期徒刑一年，被告不服
      提起上訴，經臺灣高等法院於九十年十一月二十三日以九
      十年度上訴字第三四四二號判決駁回上訴，於九十一年三
      月二十八日確定；（四）於九十年間因持有第二級毒品案
      件，經臺灣板橋地方法院於九十年十一月二十二日以九十
      年度簡字第四一二號判決判處有期徒刑三月，於九十年十
      二月十三日確定；上開五罪，經臺灣高等法院於九十一年
      十二月四日以九十一年度聲字第一五六四號裁定應執行有
      期徒刑四年二月確定；（五）於九十一年間施用第一級毒
      品、第二級毒品案件，經本院於九十二年四月十五日以九
      十二年度訴字第三七六號判決分別判處有期徒刑一年、八
      月，應執行有期徒刑一年六月，於九十二年五月二十七日
      確定，應於九十五年九月十八日接續上開五罪執行，於九
      十五年十月二十五日因縮短刑期假釋出監，假釋中付保護
      管束，保護管束至九十七年一月十一日始縮刑期滿；嗣上
      開假釋因而經撤銷，上開七罪，繼依中華民國九十六年罪
      犯減刑條例規定，於九十六年八月十七日以九十六年度聲
      減字第四六六三號裁定上開（一）、（三）至（五）所示
      六罪分別減為有期徒刑三月、五月、一月又十五日、一月
      又十五日、六月、四月，上開（一）至（四）所示五罪應
      執行有期徒刑三年八四月，上開（五）所示二罪應執行有
      期徒刑九月確定，其上開假釋前已執行之刑期經算入減刑
      後之刑期後，應已於前開裁定時執行完畢，此有臺灣高等
      法院被告前案紀錄表一份在卷可參，被告受有期徒刑之執
      行完畢，五年以內故意再犯本件最重本刑有期徒刑以上之
      罪，為累犯，應各依刑法第四十七條第一項規定，分別加
      重本刑至二分之一。
  三、爰分別審酌被告前有違反毒品危害防制條例等前科，素行
      不佳，竟不思悛悔，前於強制戒治處所施以強制戒治後，
      未把握自新機會，又再次施用足以導致人體機能發生依賴
      性、成癮性及抗藥性等障礙之第一級毒品海洛因、第二級
      毒品甲基安非他命，對個人身心戕害甚鉅，惟犯後坦承犯
      行，態度良好，兼衡其犯罪之動機、目的、手段、方法、
      品行及智識程度等一切情狀，分別量處如主文所示之刑，
      並定其應執行之刑。
據上論斷，應依刑事訴訟法第二百七十三條之一第一項、第二百
九十九條第一項前段，毒品危害防制條例第十條第一項、第二項
，刑法第十一條前段、第四十七條第一項、第五十一條第五款，
判決如主文。
本件經檢察官黃兆揚到庭執行職務
中    華    民    國  九十八  年    二    月  二十七  日
                臺灣臺北地方法院刑事第六庭
                    法      官  雷淑雯
以上正本證明與原本無異。
如不服本判決，應於判決送達後十日內，向本院提出上訴狀。（
應抄附繕本）。
                    書  記  官  胡詩唯
中    華    民    國  九十八  年    二    月  二十七  日
附錄本案論罪科刑法條全文
毒品危害防制條例第十條：
施用第一級毒品者，處六月以上五年以下有期徒刑。
施用第二級毒品者，處三年以下有期徒刑。


司法院資訊處製作；財團法人民間司法改革基金會備份。
